臺灣高等法院高雄分院刑事判決　　　　 96年度上訴字第832號
上　訴　人　臺灣高雄地方法院檢察署檢察官
上　訴　人
即　被　告　甲○○
　　　　　　　　　　（另案於台灣高雄第二監獄執行中）
選任辯護人　梁智豪律師
　　　　　　康裕成律師
上列上訴人等因被告違反毒品危害防制條例案件，不服臺灣高雄
地方法院95年度訴字第3694號中華民國96年2月15日第一審判決
（起訴案號：臺灣高雄地方法院檢察署95年度偵字第22520 號）
，提起上訴，本院判決如下：
     主  文
上訴駁回。
     事  實
一、甲○○明知海洛因係屬毒品危害防制條例第2 條第2 項第1
    款所列第一級毒品，不得非法販賣，竟意圖營利，乃基於販
    賣第一級毒品海洛因之犯意，以0000000000號行動電話為工
    具，於民國95年8 月28日下午5 時42分許，由欲購買第一級
    毒品海洛因之乙○○（施用毒品部分，業經原審以95年度毒
    聲字第1251號裁送觀察勒戒，經公訴人認執行後無繼續施用
    傾向，於95年8 月17日以95年毒偵字第5378號為不起訴處分
    ），以其所使用之0000000000號行動電話撥打甲○○所使用
    之0000000000號行動電話聯絡購買海洛因事宜，雙方達成合
    意後，乙○○旋於同日晚上7 時10分許，依約前往甲○○位
    於高雄市○○區○○街50號12樓之1 住處，向甲○○購買第
    一級毒品海洛因，惟稱晚一點才能付款，甲○○知周某係其
    朋友丙○○之友人，遂同意以新臺幣（下同）7,000 元之價
    格，以賒欠之方式販賣第一級毒品海洛因3 小包（合計淨重
    0.86公克，空包裝總重0.71公克）予乙○○。嗣員警林忠男
    與林旺伸接獲線報，隨於同日下午持原審所核發之搜索票埋
    伏於甲○○上開住處門口，見乙○○步出該處大門時，尾隨
    乙○○乘坐電梯下樓，迨電梯到達1 樓時，員警旋上前出示
    證件當場攔查，並自乙○○身上扣得上開甲○○所販予之第
    一級毒品海洛因3 小包（合計淨重0.86公克，空包裝總重0.
    71公克），員警林忠男、林旺伸復循線至甲○○上開住處搜
    索，當場扣得第一級毒品海洛因3 小包（分別為：檢驗前0.
    146 公克，檢驗後0.115 公克，含殘留海洛因難以剝離之包
    裝袋1 個；檢驗前0.228 公克，檢驗後0.200 公克，含殘留
    海洛因難以剝離之包裝袋1 個；檢驗前0.012 公克，檢驗後
    0.00 6公克，含殘留海洛因難以剝離之包裝袋1 個）及甲○○所有聯絡販毒事宜之NOKIA 廠牌行動電話（手機序號0000
    00000000000號）1 支，而查獲全情。
二、案經高雄市政府警察局三民第二分局報告臺灣高雄地方法院
    檢察署檢察官偵查起訴。
     理  由
甲、程序部分：
一、證人乙○○因所不在明，經本院傳拘無著，有拘票1 份在卷
    可稽。而其於警詢及偵查中之供述，係出於自由意志，並未
    受外力之干預，經核具有可信之特別情況，且為證明被告犯
    罪事實之存否所必要者，依刑事訴訟法第159 條之3 第3 款
    規定，自有證據能力，得為證據。
二、證人林忠男、林旺伸、陳昱名於警詢及偵查中之陳述，經被
    告、辯護人及檢察官於本院審理時同意作為本案證據使用，
    並捨棄詰問權，本院審酌其等上開陳述作成時，並無不法取
    供之情形，認為適當，依刑事訴訟法第159 條之5 第1 項規
    定，自有證據能力，均得為證據。
乙、實體部分：
一、訊據上訴人即被告甲○○固坦承有於上開時、地交付海洛因
    3 小包予乙○○之事實，惟矢口否認有何販賣第一級毒品海
    洛因之犯行，辯稱：伊不認識乙○○，也沒有販賣海洛因給
    他，伊上開住處是租給伊友人丙○○（綽號「家宏」），伊
    沒有住在該處，乙○○是丙○○的朋友，查獲當天乙○○打
    電話給伊，問伊有無海洛因，伊跟他說沒有，要找丙○○拿
    ，伊就幫他聯絡丙○○，當時伊聯絡不到丙○○，伊叫乙○○直接到春陽街來，伊過去春陽街住處向丙○○拿，當時丙○○在搬家，剛好人不在，伊看見桌上有毒品，伊就將桌上
    的毒品交給乙○○，因為毒品是丙○○的，伊叫乙○○直接
    跟丙○○算錢，乙○○並沒有給伊7,000 元云云。經查：
(一)上開被告販賣第一級毒品海洛因予證人乙○○之事實，業據
    證人乙○○於警詢及偵訊中結證：伊於95年8 月28日，用伊
    所有0000000000號行動電話撥打被告所使用之0000000000號
    行動電話聯絡購買毒品海洛因，於同日晚上7 時10分許，在
    高雄市○○區○○街50號12樓之1 ，以賒帳7,000 元之方式
    ，向被告購買3 包海洛因，因為伊有向被告說晚上就能夠還
    錢，而且被告知道伊是丙○○的朋友，所以信任伊，讓伊賒
    帳等語（見警卷第19、20頁、95年度偵字第22520 號卷第18
    、19、63、64頁），且證人乙○○陳稱其與被告並無何怨隙
    ，被告亦稱與證人乙○○彼此間素無怨隙（見警卷第9 、22
    頁），又參以證人乙○○縱使因施用毒品被查獲亦僅送觀察
    勒戒處分，亦無毒品危害防制條例第17條所規定，供出毒品
    來源，因而破獲者，能獲邀減刑寬典之情形，是證人乙○○
    指證被告販賣海洛因，苟非實情，當無甘冒偽證罪責，恣意
    誣攀之理，再互核證人即查獲員警林忠男、林旺伸於偵訊中
    均具結證稱：因被告住處附近有人在賣毒品，我們就蒐集資
    料聲請搜索票，當天我們在現場埋伏，看到乙○○從被告住
    處出來，我們在乙○○身上盤查到3 包海洛因，乙○○說是
    用他的手機和被告聯絡後，再前往被告住處，以賒帳7,000
    元之方式向被告購買3 包海洛因，乙○○說要去開被告的車
    子，我們就請乙○○打電話給被告佯稱車子被撞，讓被告到
    地下室後，我們就把被告帶回住處搜索，在被告住處搜到海
    洛因3 包、安非他命1 包及帳冊3 本等語相符（見95年度偵
    字第22520 號卷第50、51頁），益徵證人乙○○之證述，應
    堪採信。又證人乙○○所證其向被告購買之第一級毒品海洛
    因3 小包，經送往法務部調查局鑑定，結果均確含第一級毒
    品海洛因成分，此有該局調科壹字第09523023950 號鑑定通
    知書1 紙在卷可佐（見95年度毒偵字第6590號卷第9 頁）。
    再證人乙○○以其使用0000000000號行動電話於95年8 月28
    日下午5 時42分26秒至5 時42分31秒，撥打被告0000000000
    號行動電話，此有0000000000門號之雙向通聯紀錄在卷可稽
    （見95年度偵字第22520 號卷第43頁），是被告辯稱其不認
    識乙○○云云，顯與事實不符，尚難採信，足見證人乙○○
    係於95年8 月28日下午5 時42分許，利用電話與被告聯絡購
    買毒品海洛因事宜，隨即於同日晚上7 時10分許，前往上開
    三民區○○街50號12樓之1 之處，由被告販賣交付海洛因3
    小包予乙○○之事實，已屬明顯。
(二)被告雖以前揭情辭置辯，然其先於警詢時陳稱：高雄市○○
    區○○街50號12樓之1 之住處是伊所有、使用與整理，因伊
    較好客，家中進出的人很多，在該住處查獲之3 包毒品海洛
    因是1 位綽號「阿唯」之男子所留下，伊佔為己有，要自己
    施用，電子磅秤1 台是1 位綽號「阿峰」之男子所留下，安
    非他命吸食器1 組是伊的，安非他命1 包、已使用過的注射
    針筒1 支、夾鏈袋及帳冊3 本不知是何人所有，綽號「家宏
    」即丙○○之成年男子曾在上開住所居住3 個多月，於95年
    8 月26日搬離，伊不認識乙○○，伊沒有販賣毒品云云（見
    警卷第6 至9 頁），嗣於內勤檢察官訊問時陳稱：在上開住
    處查獲的毒品，是伊租給別人，綽號叫「阿偉」放的云云（
    見95年度偵字第22520 號卷第15頁），又於偵訊時改口陳稱
    ：在春陽街住處查扣之海洛因、安非他命、電子秤等物是房
    客丙○○的，乙○○是丙○○的朋友，伊與乙○○不熟，也
    沒有交情，伊沒有販賣毒品給乙○○云云（見95年度偵字第
    22520 號卷第70、71頁），復於95年10月26日原審準備程序
    時陳稱：伊沒有販賣第一級毒品給乙○○，伊也不認識他，
    伊將上開春陽街50號12樓之房子租給丙○○，伊沒有住在那
    裡，乙○○是丙○○的朋友，查獲當天乙○○是去找丙○○
    ，丙○○不在，伊剛好帶水電工陳昱名去該處維修燈飾，乙○○按對講機，伊就請他上樓，乙○○跟丙○○電話聯絡後
    ，他又打電話跟伊說要借車去臺南，說要拿海洛因給他在臺
    南的朋友，海洛因是放在上開住處的桌上，桌上的3 包毒品
    海洛因是丙○○的，不是伊的，後來乙○○有上樓拿海洛因
    就走了，他也沒有給伊7,000 元，乙○○不是跟伊購買毒品
    ，而上開住處查獲之3 包毒品海洛因，其中1 包是伊的，其
    他2 包是丙○○所遺留的，安非他命1 包伊不知是誰的，電
    子磅秤是之前房客許銘宗的，手機1 支是伊的, 吸食器1 組
    是丙○○的朋友的，帳冊3 本伊不知道是誰遺留的云云（見
    原審卷第12、13頁），嗣於95年11月23日原審準備程序時陳
    稱：毒品是乙○○向丙○○買的，伊有告知乙○○東西是丙○○的，伊是叫乙○○去向丙○○算錢，伊不知道乙○○為
    何會說7,000 元是向伊賒帳云云（見原審卷第56頁），後於
    96 年2月1 日原審審理時陳稱：查獲當天乙○○打電話給伊
    ，問伊有無海洛因，伊跟他說要找丙○○拿，伊就幫他聯絡
    丙○○，當時伊聯絡不上丙○○，伊就叫乙○○直接到春陽
    街，伊就過去上開住處向丙○○拿，當時丙○○在搬家，剛
    好人不在，伊看見桌上有毒品，伊就將毒品交給乙○○，伊
    叫乙○○直接跟丙○○算錢，因為毒品是丙○○，伊沒有權
    利可以處理丙○○的毒品，當時乙○○的毒癮發作，伊才從
    桌上拿毒品給他，因為乙○○與丙○○是很好的朋友，伊才
    會這樣做云云（見原審卷第161 、162） ，其供詞前後不一
    ，惟審酌其在原審之供述之真意，則其有交付3 包海洛因毒
    品給證人乙○○，則堪以認定。再參之證人陳昱名於警詢時
    證稱：高雄市○○區○○街50號12樓之1 是被告所有及使用
    等語（見警卷第13頁），證人乙○○於偵訊時亦結證稱：伊
    於電話中向被告說要購買毒品，被告叫伊直接過去那邊（即
    上開春陽街住處）等語（見95年度偵字第22520 號卷第63頁
    反面），足見被告所辯之情，已非可採，且觀諸上開住處來
    賓會客登記簿，被會人姓名欄位上有「甲○○」、「吳先生
    」之記載，此有中南海保全股份有限公司、中南海公寓大廈
    管理維護股份有限公司來賓會客登記簿在卷可稽（見95年度
    警聲搜字第2138號卷第47、48、49、51、54、56、58、59、
    60 、63 、64、66、67、68、71、72、74、75、76、80、92
    、95、101 頁），足徵被告確有居住該處，又自證人乙○○
    身上所扣得之第一級毒品海洛因3 小包，確係被告交付予乙○○，業據被告供承在卷（見原審卷第161 頁），另遍查全
    卷，亦查無證據足資證明被告交付予證人乙○○之海洛因3
    小包係丙○○所有，而證人丙○○於原審審理時結證：伊沒
    有販賣毒品給乙○○，也沒有向乙○○說過向被告拿毒品後
    再跟伊算錢等語（見原審卷第97、99頁），況海洛因價格昂
    貴，取得不易，倘若上開毒品確係丙○○所有，豈有在未告
    知丙○○之情況下即擅自作主無償交付上開毒品予證人乙○○之理？證人丙○○於本院審理時改稱：海洛因是我委託被
    告拿給乙○○，並轉告被告叫乙○○把錢拿給我等語（見本
    院卷第77頁）。不僅與其原審之供述自相矛盾，且與證人乙○○於警詢及偵查中之上開證述不符，無非事後迴護被告之
    詞，自難採為有利於被告之認定。從而，被告辯稱：伊將毒
    品交給乙○○，叫乙○○跟丙○○算錢云云，顯係避就之詞
    ，自非可取。
(三)按刑事法上販賣罪之完成，與民事上買賣契約之成立，二者
    概念尚有不同，刑事法上之販賣行為，須以營利為目的，將
    標的物販入或賣出，有一於此，其犯罪行為即為完成，而所
    謂賣出，自應以標的物已否交付為斷，苟標的物已經交付，
    縱令買賣價金尚未給付，仍應論以販賣既遂罪（最高法院89
    年度臺上字第3539號判決意旨參照）。查證人乙○○於警詢
    中證述：伊是第1 次向被告購買毒品，因伊有向被告說晚上
    就能夠還錢，而且被告知道伊是丙○○的朋友，所以信任伊
    ，讓伊賒帳等語（見警卷第20頁），是以本件被告基於意圖
    營利之目的，且被告業已將第一級毒品海洛因3 小包交付乙○○，縱令乙○○係以賒帳之方式購買毒品，仍無解於被告
    販賣第一級毒品海洛因既遂之刑責。
(四)毒品海洛因物稀價昂，取得不易，且為政府嚴予查緝之違禁
    物，而依毒品危害防制條例第4 條第1 項所規定，非法販賣
    毒品海洛因刑責甚重，其法定本刑為無期徒刑、死刑之重罪
    ，凡非法販賣毒品海洛因者苟無利潤可圖，衡情應無甘冒被
    查緝法辦重刑之危險而無端平價供應他人，堪認本件被告販
    入毒品海洛因之價格必較販出之價格為低而有從中賺取差額
    利潤圖利之意圖，此應屬合於論理法則且不違背社會通常經
    驗之理性判斷，絕非憑空所作之臆測，且舉凡其有償交易，
    除足反證其確另基於某種非圖利本意之關係外，通常尚難因
    無法查悉其販入價額作為是否高價賣出之比較，諉無營利之
    意思，阻卻販賣犯行之追訴，本件因被告矢口否認犯行，致
    無從查悉其販賣毒品之利得為何，惟揆諸上開說明，足認被
    告以乙○○賒欠7,000 之方式，交付第一級毒品海洛因3 小
    包予乙○○，其主觀上有賺取利潤之意圖營利意思，已無疑
    義。
(五)綜上所述，被告所辯各情，無非卸責之詞，不足採信。本件
    事證明確，被告之犯行，堪以認定。
二、按海洛因為毒品危害防制條例第2 條第2 項第1 款所規範之
    第一級毒品。是核被告所為，係犯毒品危害防制條例第4 條
    第1 項之販賣第一級毒品海洛因罪。被告販賣前持有海洛因
    之低度行為業為販賣之高度行為所吸收，不另論罪。次按販
    賣第一級毒品罪之法定刑為「死刑或無期徒刑；處無期徒刑
    者，得併科新臺幣1 千萬元以下罰金」，然同為販賣第一級
    毒品之人，其原因動機不一，犯罪情節未必盡同，或有大盤
    毒梟者，亦有中、小盤之分，甚或僅止於吸毒者友儕間為求
    互通有無之有償轉讓者亦有之，其販賣行為所造成危害社會
    之程度自屬有異。查本案被告販賣海洛因予證人乙○○之次
    數僅為1 次，所販賣之代價尚未收取即遭查獲，查扣毒品數
    量甚微，並非販賣毒品之上游，惡性尚非重大不赦，實屬情
    輕法重，犯罪情狀非不可憫恕，應依刑法第59條規定減輕其
    刑。
三、原審因而適用毒品危害防制條例第4 條第1 項、第18條第1
    項前段、第19條第1 項，刑法第11條、第59條之規定，並審
    酌被告明知海洛因業據公告列為第一級毒品，對人體有莫大
    之戕害，危害國民身體健康及社會風氣甚鉅，竟因貪圖近利
    鋌而走險，猶仍販賣供他人施用，且被告犯罪後猶不知悔悟
    ，一再飾詞狡辯，態度非佳，惟念其販賣對象僅為證人乙○○，危害層面尚非廣泛，犯罪之動機、手段、販賣毒品之次
    數僅1 次、數量微少等一切情狀，量處有期徒刑16年，以資
    懲儆。並認扣案之白色粉末3 小包（分別為：檢驗前0.146
    公克，檢驗後0.115 公克，含殘留海洛因難以剝離之包裝袋
    1 個；檢驗前0.228 公克，檢驗後0.200 公克，含殘留海洛
    因難以剝離之包裝袋1 個；檢驗前0.012 公克，檢驗後0.00
    6 公克，含殘留海洛因難以剝離之包裝袋1 個），經送往高
    雄市立凱旋醫院鑑定，結果均確呈第一級毒品海洛因陽性反
    應，此有該醫院高市凱醫驗字第2501號濫用藥物成品檢驗鑑
    定書1 紙在卷可憑（見95年度偵字第22520 號卷第73頁），
    足認應為海洛因毒品無訛，應依毒品危害防制條例第18條第
    1 項前段之規定沒收銷燬之。至該海洛因外部包裝因包覆毒
    品，其上顯留有該毒品之殘渣，衡情自難與之剝離，當應整
    體視之為毒品，連同該包裝併予宣告沒收銷燬之；而鑑驗所
    耗損之毒品，既已費失，自無庸宣告沒收銷燬。扣案之電子
    秤1 台，經送請上開醫院檢驗，結果亦呈海洛因陽性反應，
    此有該醫院高市凱醫驗字第2773號濫用藥物成品檢驗鑑定書
    1 紙在卷可稽（見95年度偵字第22520 號卷第70頁），因其
    上殘餘毒品已無法析離，應將之同視為第一級毒品無訛，從
    而，不問屬於犯人與否，爰依毒品危害防制條例第18條第1
    項前段規定沒收銷燬之。扣案之NOKIA 廠牌行動電話（手機
    序號000000000000000 號）1 支，係被告所有，供對外聯絡
    販賣海洛因所用之物，爰依毒品危害防制條例第19條第1 項
    規定宣告沒收，其內之SIM 卡依承租門號定型化契約約定，
    所有權歸屬電信公司所有，尚不得依毒品危害防制條例第19
    條第1 項規定宣告沒收（最高法院92年度臺上字第6836號判
    決意旨參考）。扣案之帳冊3 本，係證人丙○○所有之物，
    業據其於原審審理時證述在卷（見原審卷第200 、201 頁）
    ，亦無證據可認上開帳冊係供被告販毒毒品所用之物，自不
    得宣告沒收。扣案之安非他命1 包、安非他命吸食器1 組，
    查無證據堪認與本件販賣毒品有何關連，均不另宣告沒收或
    沒收銷燬。至證人乙○○購買毒品所賒欠之現金7,000 元，
    因尚未交付，仍屬乙○○所有，而非被告販賣毒品所得，爰
    不另予宣告沒收。另自乙○○身上扣案之白色粉末3 小包（
    合計淨重0.86公克，空包裝總重0.71公克），經送送往法務
    部調查局鑑定，結果均確含第一級毒品海洛因成分，已如前
    述，然既已由乙○○持有中，已非被告所有，是該3 包海洛
    因自無在被告所犯罪下予以沒收。經核原判決認事用法並無
    不合，量刑亦屬適度。被告上訴意旨，仍執前詞，否認犯罪
    ，固無足取，公訴人上訴意旨，指摘原判決適用刑法第59條
    予以被告減輕不當，經核難認有理由，均應駁回。
據上論斷，應依刑事訴訟法第368條，判決如主文。
本案經檢察官林慶宗到庭執行職務。
中　　華　　民　　國　　96　　年　　9 　　月　　29　　日
                  刑事第三庭    審判長法  官   謝宏宗
                                      法  官   趙文淵
                                      法  官   黃仁松
以上正本證明與原本無異。
如不服本判決應於收受本判決後10日內向本院提出上訴書狀，其
未敘述上訴理由者，並得於提起上訴後10日內向本院補提理由書
狀（均須按他造當事人之人數附繕本）「切勿逕送上級法院」。
中　　華　　民　　國　　96　　年　　10　　月　　1 　　日
　　　　　　　　　　　　　　　　　　　書記官   熊惠津
附錄本判決論罪科刑法條：
毒品危害防制條例第4條第1項
製造、運輸、販賣第一級毒品者，處死刑或無期徒刑；處無期徒
刑者，得併科新臺幣1 千萬元以下罰金。
                                                  W
